臺灣臺中地方法院刑事判決　　　　　　　　　　　　　九十一年度自字第四六一號
　　自　訴　人　丙○○
　　被　　　告　乙○○
　　　　　　　　甲○○
　　　　　　　　胡百燦
右列被告等因瀆職等案件，經自訴人提起自訴，本院判決如左：
    主      文
乙○○被訴瀆職部分自訴不受理；其餘被訴準誣告罪部分，無罪。
甲○○被訴瀆職部分自訴不受理；其餘被訴搶奪、恐嚇、妨害自由及準誣告罪部分，
無罪。
胡百燦被訴傷害，無罪。
    理      由
一、自訴意旨略以：
（一）於民國（下同）九十一年一月中旬，自訴人丙○○路過台中縣烏日鄉九德村鄉
      長候選人丁○○競選總部，於門口無故被便衣警員即被告胡百燦糾眾圍毆，致
      自訴受傷，並後更揚言：其是警察，你想怎麼樣等語，並強行帶自訴人至烏日
      分局，自訴人向刑事組長即被告乙○○說要告打伊的人，被告乙○○竟不受理
      ，並要自訴人自行前往醫院就醫，因認被告胡百燦涉犯傷害罪、被告乙○○涉
      犯瀆職罪。
（二）自訴人曾多次向被告乙○○檢舉台中縣烏日鄉多家旅社，經營色情生意及台中
      縣鳥日鄉○○街一九七巷三號戊○○夫婦及徐國勝住處，有抽頭之賭博行為，
      自訴人更曾至此輸新台幣（下同）二萬元；更檢舉台中縣烏日鄉鄉長謝海賭
      選、貪污，而被告乙○○竟均不受理，更從抽屜內拿出包有硬幣一千多元之袋
      子給自訴人，打發自訴人，被告乙○○涉嫌瀆職罪。
（三）警員即被告甲○○，於八十八年中秋節許，在台中縣烏日鄉○○路○○路口附
      近，當街搶奪自訴人手上的袋子（內有鞭炮及飲料）；又於九十一年一月間，
      台中縣烏日鄉鄉長競選期間，於執勤期間假公濟私，在烏日鄉鄉公所旁之廟寺
      ，自訴人在該看熱（謝海亦到場），爬上圍牆，被告甲○○令自訴人下來
      妨害自訴人之自由，並恐嚇自訴人再不走就叫刑警揍伊，因認被告甲○○涉嫌
      搶奪、恐嚇、妨害自由等罪。
（四）自訴人於九十一年五月十九日，因無故被台中縣警察局移送台灣台中地方法院
      治安法庭，於交保之後，去找被告乙○○、甲○○理論，詎被告乙○○、甲○○竟錄影作偽證誣指：自訴人至刑事組理論是恐嚇他們等情，並將該錄影帶提
      出給治安法庭承審法官，以取信法官，因認被告乙○○、甲○○涉犯準誣告罪
      。
二、按犯罪之被害人方得提起自訴，又不得提起自訴而提起者，應諭知不受理之判決
    ，刑事訴訟法第三百十九條第一項、第三百三十四條分別定有明文。而此之被害
    人，限於犯罪之直接被害人，亦即其法益因他人之犯罪而直接受侵害者而言，最
    高法院著有四十二年台非字第十八號判例可資參照。次按犯罪事實應依證據認定
    之，無證據不得推定其犯罪事實，又不能證明被告犯罪者，應諭知無罪之判決，
    刑事訴訟法第一百五十四條、第三百零一條第一項前段分別定有明文。末按自訴
    人在刑事訴訟法上為原告之身份，對於其所述之事實應舉出證據，不能僅憑自訴
    人之陳述作為認定事實之唯一證據，又認定不利於被告之事實，須依積極證據，
    茍積極證據不足為不利於被告事實之認定時，即應為有利於被告之認定，更不必
    有何有利之證據，最高法院七十二年度臺上字第四三二二號判決及三十年上字第
    八一六號判例可資參照。
三、被告胡百燦部分：訊據被告胡百燦堅決有何傷害自訴人丙○○之犯行，辯稱：伊
    於選舉期間奉派至丁○○處擔任安全維護人員，當日（九十一年一月十七日）丙○○到丁○○的總部來，但因丙○○一直在罵三字經，所以伊請丙○○出去，他
    的傷是跟外面的人拉扯，跌倒後被花瓶砸傷的，與伊無關等語。經查：（１）被
    告胡百燦自九十年十二月廿六日起至九十一年一月廿五日止擔任鄉長侯選人丁○○之安全維護人員，有台中縣警察局烏日分局書函一份在卷可按，是自訴人丙○○於九十一年一月十七日至丁○○競選總部時，被告胡百燦係依法擔任丁○○之
    安全維護人員。（２）證人丁○○到庭證稱：自訴人當天（即九十一年一月十七
    日）中午時候來，因為總部裡面都是小姐，他在那裡大聲叫，所以他們趕快到車
    上叫我，當時我在車上睡覺，他說競選總部這裡是給大家泡茶的地方，我來這裡
    不可以嗎？胡百燦是保護我的，所以胡百燦有請丙○○出去，其他人在外面跟他
    發生衝突。我那裡有人家送的花瓶，我放在涼亭裡面，當初他們在拉扯，我那些
    花瓶有七、八個都被掃掉了，他是外面跟人家拉扯時，自己跌傷的，不是人家拿
    東西砸他等語（見本院九十一年十月十五日訊問筆錄），又自訴人當日頭部確受
    有二乘三公分擦傷、左大腿後側五乘０．五乘０．五公分（共縫七針）等傷，有
    博川醫院病歷在卷可按，且依自訴人在台灣高等法院台中分院檢察署訊問時所附
    之照片以觀自訴人在左大腿後側及右大腿前側，均有受傷，可見自訴人確於九十
    一年一月十七日，在前揭地點，遭人毆打應屬實在。惟再查，自訴人先於前揭檢
    察署訊問時指稱：伊在丁○○競選總部內，遭丁○○帶頭徒手拳擊我，在場助選
    員一名、刑警一名（即被告胡百燦）也附和參與圍毆我，其助選員並拾起破碎之
    花瓶片朝我左大腿猛剌二下，復遭該刑警以腳猛踹數下等語，其後自訴人於本院
    審理又指稱：當時我去那裡是因為我喜歡逛到哪裡就逛到那裡，我坐在裡面，我
    在喝茶，我因為說話很大聲，丁○○叫我小聲點，隨護即俊明推我，我就跌倒了
    ，花瓶就破了，我趴在地上，胡百燦還一直打我，還拿破的花瓶砸我的大腿，然
    後警車來了，帶我去分局，我才知道胡是警察等語，則果被告胡百燦若真有持破
    花瓶片砸自訴人，何以自訴人於檢察署訊問反而指稱係另一名助選員呢？又被告
    胡百燦當時擔任丁○○之安全維護人員，遇自訴人在該處有場之情形，出面制
    止應可想像，惟被告胡百燦既僅為安全維護人員，除非丁○○遭攻擊或有受攻擊
    之危險，被告胡百燦始有出手之必要，否則其何必自陷於危境之中呢？且自訴人
    於本院審理又稱：丁○○沒有打他等語，則被告實無出手毆打自訴人之理由存在
    ，再者，依前揭自訴人之病歷及照片觀其受傷之情形，其主要受傷之部位係在左
    大腿後側，核與證人丁○○所證述因與他人拉扯時，跌倒時所造成之傷勢相符，
    況自訴人於九十一年一月十七日受傷後之當日十五時三十五分五十二秒即前往博
    川醫院就診，除前述之傷勢外，並無其他傷勢，果被告胡百燦有以腳猛踹自訴人
    數下，以被告之力量不可能未留下任何傷痕的，是不能僅憑自訴人之陳述作為認
    定事實之唯一證據，又查無其他積極證據，足以認定自訴人所受之傷害確係被告
    胡百燦所造成的，則自訴人之指訴既不足以遽論被告胡百燦有何傷害之犯行，自
    難以傷害罪相繩；此外，復查無其他積極事證足認被告胡百燦有何自訴人所指傷
    害之犯行，既不能證明被告犯罪，揆諸前揭說明，自應依法為被告胡百燦無罪判
    決之諭知。
四、被告甲○○部分：
（一）、不受理部分：自訴人自訴被告甲○○涉犯瀆職罪，其所侵害者為國家法益，
        自訴人並非直接被害人為不得提起自訴之人，依上開說明，自訴人係對不得
        提起自訴之案件而提起自訴，爰依首開說明，爰不經言詞辯論，逕為諭知不
        受理之判決。
（二）、無罪部分：訊據被告甲○○堅決否認有何搶奪、恐嚇、妨害自由及準誣告之
        犯行，辯稱：自訴人所指述之搶奪是子虛烏有，伊根本沒有理由搶他的東西
        ；而於九十一年一月間，在烏日鄉鄉公所旁之廟寺，伊之所以叫自訴人下來
        乃是因為自訴人站在他人的車頂上，伊才叫他下來，伊並且對他說不要在這
        裏，如果再，會叫警察同仁帶他走，根本沒有妨害自由或恐嚇可言等語
        ；另提出自訴人恐嚇之錄影帶則是依法辦理，並未誣陷自訴人等語。經查：
        （１）自訴人指述被告搶奪部分，完全未提出任何證據或請求本院調查證據
        ，尚難僅憑其指述遽論被告有何搶奪之犯行，況被告指述被搶之時間為八十
        八年間，若確有其事，何以自訴人遲至九十一年六月間，始提起本件之自訴
        ？是自訴人之指訴不足以遽論被告有何搶奪之犯行，自難以該罪相繩。（２
        ）證人己○○到庭證稱：當時自訴人丙○○確實站在車頂上，甲○○去把他
        趕下來等語，且自訴人亦自承確有站在車頂上，然後上圍牆，甲○○就伊趕
        走，伊就走了等語，可見證人己○○前開證述可信，又被告甲○○自九十年
        十二月廿六日起至九十一年一月廿五日止擔任鄉長侯選人謝海之安全維護
        人員，有台中縣警察局烏日分局書函一份在卷可按，則被告甲○○基於本身
        職責而排除周邊違法之行為，為法之所許，自無恐嚇或妨害自由可言。（３
        ）自訴人丙○○因不滿臺中縣警察局烏日分局將其提報為情節重大流氓，經
        本院裁定交保後，於九十一年五月九日十七時許及同日二十一時三十分許，
        至臺中縣警察局烏日分局，以囂張傲慢之態度質問該分局刑事組長乙○○，
        為何將其提報為流氓，並口出三字經揚言：要持黑星手槍至該分局，看乙○○組長敢不敢將其提報為流氓，及要讓該分局刑事組偵查員甲○○死等語，
        之後始大聲叫囂離去等情，為本院九十一年度感裁字第八號所認定之事實，
        且該事實並經承審法官當庭勘驗錄影帶內容屬實，有前揭裁定書一份在卷
        可按，況被告甲○○根本無從預料自訴人會於交保後竟又來找他，何以預先
        偽造錄影帶，況該錄影帶之內容，並經治安法庭法官勘驗在卷，是自訴指述
        被告甲○○以錄影帶為偽證，自不可採信。綜上所述，自訴人之指訴既不足
        以遽論被告甲○○有何搶奪、恐嚇、妨害自由及準誣告之犯行，自難以該等
        之罪相繩；此外，復查無其他積極事證足認被告甲○○有何自訴人所指搶奪
        、恐嚇、妨害自由及準誣告之犯行，此部分既不能證明被告甲○○犯罪，揆
        諸前揭說明，自應依法為被告甲○○無罪判決之諭知。
五、被告乙○○部分：
（一）、不受理部分：自訴人自訴被告乙○○涉犯瀆職罪，其所侵害者為國家法益，
        自訴人並非直接被害人為不得提起自訴之人，依上開說明，自訴人係對不得
        提起自訴之案件而提起自訴，爰依首開說明，爰不經言詞辯論，逕為諭知不
        受理之判決。
（二）、無罪部分：被告乙○○未於最後審理期日到庭，惟自訴人丙○○因不滿臺中
        縣警察局烏日分局將其提報為情節重大流氓，經本院裁定交保後，於九十一
        年五月九日十七時許及同日二十一時三十分許，至臺中縣警察局烏日分局，
        以囂張傲慢之態度質問該分局刑事組長乙○○，為何將其提報為流氓，並口
        出三字經揚言：要持黑星手槍至該分局，看乙○○組長敢不敢將其提報為流
        氓，及要讓該分局刑事組偵查員甲○○死等語，之後始大聲叫囂離去等情，
        為本院九十一年度感裁字第八號所認定之事實，且該事實並經承審法官當庭
        勘驗錄影帶內容屬實，有前揭裁定書一份在卷按，自訴人指述被告乙○○以
        錄影帶為偽證，自不可採信。綜上所述，自訴人之指訴既不足以遽論被告乙○○有何準誣告罪之犯行，自難以該罪相繩；此外，復查無其他積極事證足
        認被告乙○○有何自訴人所指準誣告之犯行，此部分既不能證明被告乙○○
        犯罪，揆諸前揭說明，自應依法為被告乙○○無罪判決之諭知。另按法院認
        為應科拘役、罰金或應諭知免刑或無罪之案件，被告經合法傳喚無正當理由
        不到庭者，得不待其陳述逕行判決，刑事訴訟法第三百零六條定有明文。本
        件被告乙○○經合法傳喚無正當理由未於最後審理程序時到庭，本院認此部
        分其應諭知無罪案件，爰不待其陳述逕行判決，附此敘明。
據上論斷，應依刑事訴訟法第三百四十三條、第三百零一條第一項、第三百三十四條
、第三百零七條、第三百零六條，判決如主文。
中       華       民        國    九十一   年    十二    月     十      日
                                   臺灣臺中地方法院刑事第三庭
                                         法  官  吳  進  發
右正本證明與原本無異。
如不服本判決，應於判決送達後十日內向本院提出上訴狀，上訴於臺灣高等法院臺中
分院( 須附繕本 )。
                                          書記官
中       華       民        國    九十一   年    十二    月    十一     日
